臺灣板橋地方法院刑事判決　　　　　　　93年度訴字第1997號
公　訴　人　臺灣板橋地方法院檢察署檢察官
被　　　告　甲○○
上列被告因違反毒品危害防制條例案件，經檢察官提起公訴（93
年度核退毒偵字第1037號），暨併案審理（93年度核退毒偵字第
1585號、94年度核退毒偵字第307 號），本院判決如下：
    主  文
甲○○連續施用第一級毒品，累犯，處有期徒刑捌月，扣案之第
一級毒品海洛因捌包（淨重貳點陸公克、空包裝重壹點捌捌公
克，純度貳點肆玖﹪，純質淨重零點陸貳公克），其毒品部分
，沒收銷燬之，其包裝袋捌個，沒收。又連續施用第二級毒品，
累犯，處有期徒刑壹年，扣案之第二級毒品安非他命共貳拾包（
其中壹包，毛重零點貳陸公克、淨重零點壹捌公克；其中包，
淨重壹點貳公克；其中壹拾陸包，驗餘淨重玖點零陸伍壹公克）
，其毒品部分，沒收銷燬之，其包裝袋貳拾個暨扣案之吸食器共
組、酒精燈壹具、打火機壹個、外包裝袋壹個，沒收。應執行
有期徒刑壹年陸月，扣案第一級毒品海洛因捌包（淨重貳點陸
公克、空包裝重壹點捌捌公克，純度貳點肆玖﹪，純質淨重零
點陸貳公克）、第二級毒品安非他命共貳拾包（其中壹包，毛重
零點貳陸公克、淨重零點壹捌公克；其中包，淨重壹點貳公克
；其中壹拾陸包，驗餘淨重玖點零陸伍壹公克），其毒品部分，
沒收銷燬之，第一級毒品海洛因包裝袋捌個、第二級毒品安非他
命包裝袋貳拾個、吸食器共組、酒精燈壹具、打火機壹個、外
包裝袋壹個，沒收。
    事  實
一、甲○○於民國85年間因違反麻醉藥品管理條例案件，經臺灣
    士林地方法院於同年9 月17日就非法吸用化學合成麻醉藥品
    部分判處有期徒刑4 月、就轉讓禁藥部分判處有期徒刑4 月
    ，定應執行有期徒刑7 月，緩刑4 年，同年10月24日確定，
    又於85年間因違反電信法等案件，經臺灣臺北地方法院於86
    年11月11日就違反電信法部分判處罰金新台幣2 萬元，於87
    年2 月7 日繳納執行完畢（違反電信法乙案不構成累犯），
    另於86年間因違反麻醉藥品管理條例案件，經臺灣士林地方
    法院於86年7 月4 日以86年度訴字第426 號判處有期徒刑6
    月，於86年9 月12日確定，撤銷前開緩刑，所處有期徒刑部
    分並與前案更定其刑為有期徒刑10月，接續執行，於89年3
    月22日縮短刑期假釋，假釋期滿日期89年8 月30日；其復於
    89年間因施用毒品案件，經本院於89年7 月28日以89年度毒
    聲字第4588號裁定送勒戒處所觀察、勒戒，認有繼續施用毒
    品傾向，經本院於90年5 月7 日以90年度毒聲字第1968號裁
    定令入戒治處所強制戒治，上揭假釋經撤銷，執行殘刑，於
    91年3 月31日執行完畢，上述強制戒治於91年5 月8 日期滿
    ，經臺灣板橋地方法院檢察署檢察官於91年11月28日以91年
    度戒毒偵字第487 號為不起訴處分確定。詎其不思悛悔，於
    強制戒治執行完畢後5 年內，復基於第二級毒品安非他命之
    概括犯意，自92年3 、4 月間之某日起至93年11月27日止，
    在臺北縣三重市○○路○ 段55號2 樓住處，將第二級毒品安
    非他命置於吸食器中加熱燒烤，以吸取濃煙之方式，施用第
    二級毒品安非他命多次；又基於施用第一級毒品海洛因之概
    括犯意，先後於93年6 月28日下午4 時50分許、93年7 月20
    日凌晨4 時20分許、於93年11月28日凌晨2 時15分許為警採
    取尿液檢體前26小時（各扣除下述當次為警查獲後不可能施
    用毒品期間）內之某時，在前址各施用第一級毒品海洛因1
    次。嗣先後於93年6 月28日下午3 時40分許，在臺北縣三重
    市○○路○ 段55號2 樓，為警查獲，並扣得第二級毒品安非
    他命1 包（毛重0.26公克、淨重0. 18 公克）、吸食器2 組
    、酒精燈1 具、打火機1 個；於93年7 月19日晚間10時許（
    93年度核退毒偵字第1585號併案意旨書誤載為同日晚間10時
    17分許），在臺北縣三重市○○路○ 段118 號2 樓302 室，
    為警查獲，並扣得第二級毒品安非他命3 包（淨重1.2 公克
    ）、吸食器1 組、大麻1 包（持有大麻部分，檢察官另行偵
    辦）；於93年11月27日晚間11時15分許，在臺北縣三重市○
    ○路○ 段100 號前，為警查獲，並扣得第一級毒品海洛因8
    包（淨重2.63公克、空包裝重1.88公克，純度23.49 ﹪，純
    質淨重0.62公克）、第二級毒品安非他命16包（驗餘淨重9.
    0651公克）暨外包裝袋1 個（94年度核退毒偵字第307 號併
    案意旨書漏載外包裝袋部分）及煙袋1 個。
二、案經臺北縣政府警察局三重分局報請臺灣板橋地方法院偵查
    起訴暨聲請併案審理。
    理  由
一、訊據被告甲○○坦承於前開時、地連續施用第一級毒品海洛
    因及第二級毒品安非他命等事實，但矢口否認有施用第一級
    毒品海洛因之故意，並辯稱：其向友人購買第二級毒品安非
    他命時，即將第一級毒品海洛因之白色粉末置於包裝袋內，
    因二者外觀相近，其以為亦係第二級毒品安非他命，乃將二
    者混裝入吸食器中燒烤吸食，吸食後，感覺亦無不同，故不
    知已施用第一級毒品海洛因等語。
二、經查：
  (一)被告於93年6 月28日下午3 時40分許為警查獲後，於同日下
    午4 時50分許經警採集之尿液檢體，經送臺灣檢驗科技股份
    有限公司以酵素免疫分析法初步檢驗，呈鴉片類及安非他命
    類陽性反應，復經氣相層析質譜儀確認，亦有嗎啡、可待因
    、安非他命、甲基安非他命陽性反應，有該公司同年7 月7
    日濫用藥物尿液檢驗報告乙份附卷可稽，又該尿液檢體再經
    行政院衛生署管制藥品管理局以氣相層析質譜儀法複驗，猶
    有嗎啡、安非他命及甲基安非他命反應，尚有該管理局94年
    1 月7 日管檢字第0930012097號函暨檢驗成績書在卷可憑，
    而該次扣案之晶體，經本院送請憲兵司令部刑事鑑識中心鑑
    驗，確含甲基安非他命成分，有該鑑識中心94年4 月19日（
    94）安鑑字第00731 號鑑驗通知書可稽。又其於93年7 月19
    日晚間10時許為警查獲後，經警於翌日凌晨4 時20分許採集
    之尿液檢體，經送臺灣尖端先進生技醫藥股份有限公司以酵
    素免疫分析法初步檢驗，呈鴉片類及安非他命類陽性反應，
    復經氣相層析質譜儀確認，亦有嗎啡、可待因、安非他命、
    甲基安非他命陽性反應，有該公司94年3 月7 日濫用藥物檢
    驗報告存卷得考，又該次扣得之晶體為第二級毒品安非他命
    ，淨重1.2 公克，亦有臺北縣政府警察局三重分局毒品初步
    鑑驗報告單得稽。另其於93年11月27日晚間11時15分許為警
    查獲後，經警於翌日凌晨2 時15分許採集之尿液檢體，經送
    臺灣檢驗科技股份有限公司以酵素免疫分析法初步檢驗，呈
    鴉片類及安非他命類陽性反應，復經氣相層析質譜儀確認，
    亦有嗎啡、可待因、安非他命、甲基安非他命陽性反應，有
    該公司同年12月9 日濫用藥物尿液檢驗報告乙份存卷得參，
    又其被查獲之白粉8 包及晶體16包，經臺北縣政府警察局三
    重分局依聯勤司令部204 廠製造之煙毒品檢驗A 包試劑初步
    檢驗，其結果分別呈嗎啡、海洛因及安非他命反應，白粉部
    分應為第一級毒品海洛因，淨重3.1 公克，晶體部分應為第
    二級毒品安非他命，淨重10.6公克，有該分局毒品初步鑑驗
    報告單在卷可據，該白粉部分復經送法務部調查局鑑定，認
    均含第一級毒品海洛因成分，合計淨重2.63公克、空包裝重
    1.88公克，純度23.4 9﹪，純質淨重0.62公克，有法務部調
    查局93年12月27日調科壹字第060009235 號鑑定通知書附卷
    得佐，該晶體部分再經本院送請憲兵司令部刑事鑑識中心鑑
    驗，淨重9.1814公克，取樣0.1163公克鑑定，認含有甲基安
    非他命成分，取樣部分用磬，餘9.0651公克，有該鑑識中心
    94年6 月8 日（94）安鑑字第01193 號鑑驗通知書附卷可查
    。
  (二)按海洛因經注射或吸入人體後，約百分之80於24小時內自尿
    中排出，一般而言，尿液中能否驗出嗎啡陽性反應與其投與
    量、投與途徑、採尿時間、個人體質及檢測方法之靈敏度有
    關，國外曾有文獻報導注射6 毫克之海洛因鹽酸鹽，其代謝
    物嗎啡之平均可檢出時限約為26小時，業經行政院衛生署藥
    物食品檢驗局於81年9 月8 日以藥檢1 字第8114885 號函述
    綦詳；又甲基安非他命經口服投與後約百分之70於24小時內
    自尿中排出，約百分之90於96 小 時內自尿中排出，由於甲
    基安非他命成分之檢出與其投與方式、投與量、個人體質、
    採尿時間與檢測儀器之精密度等諸多因素有關，因此僅憑尿
    液中呈安非他命陽性反應，並無法確實推算吸食時間距採集
    時間之長短，惟依上述資料推斷，最長可能不會超過4 日，
    亦有行政院衛生署藥物食品檢驗局81年2 月8 日（81）藥檢
    1 字第001156號函可按。又目前之尿液檢體毒品反應鑑驗方
    法，以氣相層析質譜儀分析法最為精確，並可排除服用藥物
    導致毒品偽陽性反應之可能性，再參諸海洛因係嗎啡經化學
    合成之半人工合成品，其毒性倍於嗎啡，其施打或吸食後，
    經人體代謝作用而分解成毒性較低之嗎啡，而於尿液中被檢
    測出，故吸食或施打海洛因或嗎啡在尿液中均以嗎啡形態被
    檢測出，此為本院職務上已知之事實，並經行政院衛生署藥
    物食品檢驗局上揭函文敘明無誤，且觀以目前一般常見施用
    之第一級毒品為海洛因，甚少或甚至未見有施用鴉片或嗎啡
    者，衡情被告施用之第一級毒品應為海洛因，堪以認定。茲
    本件被告尿液檢體均經以該法確認，鑑出被告尿液確有嗎啡
    、可待因、安非他命、甲基安非他命陽性反應，是可確信被
    告於上述採集尿液檢體前26小時、96小時內扣除為警查獲不
    可能施用毒品期間內之某時，應尚有施用第一級毒品海洛因
    及第二級毒品安非他命之行為。
  (三)參以，被告於93年11月28日警詢時即供承：其自85年間起，
    即在臺北市士林區住處，以將第一級毒品海洛因捲入香菸煙
    草內點燃香菸吸食，及將第二級毒品安非他命置於玻璃球吸
    食器內加熱施用等方式，施用前開毒品，最後一次施用之時
    間為93年11月27日晚間7 時許，在臺北縣三重市○○路○段
    100 號「尊龍客運」廁所內施用前開毒品等語翔實（參見94
    年度核退毒偵字第307 號偵查卷第19頁），資此，足見其事
    後辯稱，不能辨識第一級毒品海洛因與第二級毒品安非他命
    云云，自難信取。況流竄於毒品吸食者間之毒品交易市場中
    ，第一級毒品海洛因一般呈粉末狀，而第二級毒品安非他命
    則為結晶體，且第一級毒品海洛因之毒品交易價格遠高於第
    二級毒品安非他命，此不祗為眾所週知之事，被告有前述吸
    食毒品之犯罪紀錄，依其施用毒品經驗，亦難予諉為不知，
    從而，被告應得容易自上述2 種之外觀予以辨別，同時基於
    該2 種毒品之價格差異懸殊，被告之毒品來源上手更不可能
    因被告購買第二級毒品安非他命而率然交付第一級毒品海洛
    因。準此，被告辯以，其友人於售其第二級毒品安非他命時
    ，同時混入第一級毒品海洛因交其施用乙情，顯屬捏設。
  (四)再者，一般言之，第一級毒品海洛因一般吸毒者通常係混入
    液體注射入體內或摻入香菸中吸用，與第二級毒品安非他命
    以吸食器加熱吸取濃煙之方式，彼此迥然有別；又上揭2 種
    毒品之毒品交易價格顯有差異，且均非廉價之物，在政府積
    極查緝之下，皆得來不易，混合施用，耗費必係不貲，此外
    ，施用上揭二類毒品之生理反應不一，造成吸毒者之迷幻效
    果有別，一般吸毒者一者不願捨棄其不同之毒癮感受，一者
    不敢貿然混合施用，亦在避免生理機能有無法承受之虞，準
    此，被告所稱之施用方法，實與吸毒者之常情不符。綜上所
    見，被告飾詞矯卸，顯圖透過刑法想像競合犯之理論，以逃
    避法院論以數罪，故其辯詞，難謂可取。
  (五)此外，本件尚有吸食器、酒精燈、打火機、外包裝袋等扣案
    物品可資證明，及查獲照片、扣押物品照片、扣押物品目錄
    表、贓證物品清單、獲案毒品表等存卷可資參佐。
  (六)被告於89年間因施用毒品案件，經本院於89年7 月28日以89
    年度毒聲字第4588號裁定送勒戒處所觀察、勒戒，認有繼續
    施用毒品傾向，經本院於90年5 月7 日以90年度毒聲字第19
    68號裁定令入戒治處所強制戒治，於91年5 月8 日強制戒治
    期滿，經臺灣板橋地方法院檢察署檢察官於91年11月28日以
    91年度戒毒偵字第487 號為不起訴處分確定，有前揭不起訴
    處分書及臺灣高等法院被告前案紀錄表在卷可據。
  (七)綜上所述，被告上揭施用第一級毒品海洛因、第二級毒品安
    非他命等犯行，事證業臻明確，洵堪認定，應依法論科。
三、核被告施用第一級毒品海洛因之行為，係犯毒品危害防制條
    例第10條第1 項之施用第一級毒品罪；又其施用第二級毒品
    安非他命之行為，則核犯同條第2 項之施用第二級毒品罪。
    其因前揭施用行為，而分別有持有第一級毒品海洛因、第二
    級毒品安非他命之低度行為，應各為其施用之高度行為所吸
    收，均不另論罪。被告施用第一級毒品海洛因3 次及施用第
    二級毒品安非他命多次，均時間緊接，所犯分別為罪名相同
    之罪，均顯係各出於概括犯意而為，皆屬連續犯，應分別依
    刑法第56條之規定，各論以一罪，並均加重其刑。查其於85
    年間因違反麻醉藥品管理條例案件，經臺灣士林地方法院於
    同年9 月17日就非法吸用化學合成麻醉藥品部分判處有期徒
    刑4 月、就轉讓禁藥部分判處有期徒刑4 月，定應執行有期
    徒刑7 月，緩刑4 年，同年10月24日確定，另於86年間因違
    反麻醉藥品管理條例案件，經臺灣士林地方法院於86年7 月
    4 日以86年度訴字第426 號判處有期徒刑6 月，於86年9 月
    12日確定，撤銷前開緩刑，所處有期徒刑部分並與前案更定
    其刑為有期徒刑10月，接續執行，於89年3 月22日縮短刑期
    假釋，假釋期滿日期89年8 月30日，復於89年間因施用毒品
    案件，上揭假釋經撤銷，執行殘刑，於91年3 月31日執行完
    畢，有臺灣高等法院被告前案紀錄表可佐，其於有期徒刑執
    行完畢後，5 年內再犯本件有期徒刑以上之罪，為累犯，應
    依刑法第47條之規定，分別遞加重其刑。本院審酌其有前述
    其他犯罪紀錄，有前述被告前案紀錄表可按，是其素行不良
    ，又其於受觀察、勒戒及強制戒治後，猶另萌施用毒品之犯
    意，再犯本罪，顯見其戒除毒癮之意志薄弱，且未衷心悛悔
    ，漠視法令之禁制，恣意濫用藥品，其行為甚為可訾，然終
    知坦承犯行，及施用毒品祗係戕害其自己身心，並無加害他
    人，兼衡本件其施用第一級毒品海洛因及第二級毒品安非他
    命之時間暨次數，暨其犯罪動機、目的、手段等一切情狀，
    認以各量處如主文所示之刑，並定其應執行之刑。復查，被
    告分別於93年11月27日晚間11時15分許為警扣得之第一級毒
    品海洛因8 包（淨重2.63公克、空包裝重1.88公克，純度23
    .49 ﹪，純質淨重0.62公克），及於93年6 月28日下午3 時
    40分許為警扣得之第二級毒品安非他命1 包（毛重0.26公克
    、淨重0.18公克）、吸食器2 組、酒精燈1 具、打火機1 個
    ，於93年7 月19日晚間10時許為警扣得之第二級毒品安非他
    命3 包（淨重1.2 公克）、吸食器1 組，於93年11月27日晚
    間11時15分許為警扣得之第二級毒品安非他命16包（驗餘淨
    重9. 0651 公克）暨外包裝袋1 個，均係其所有，且分別係
    供其犯本件施用第一級毒品罪及第二級毒品罪所用，均堪認
    定，是就其毒品部分，應依毒品危害防制條例第18條第1 項
    前段之規定，予以沒收銷燬之，其毒品包裝袋暨其餘物品，
    則應依刑法第38條第1 項第2 款之規定，予以沒收。至被告
    於93年7 月19日晚間10時許為警扣得之大麻1 包，及於93年
    11月27日晚間11時15分許為煙袋1 個，固亦係其所有，然被
    告堅詞否認與本件所犯之罪有關，而本院亦查無證據可資認
    定該大麻與煙袋確與本件被告所犯之罪有何關聯性，是不併
    為沒收銷燬或沒收之宣告。
四、臺灣板橋地方法院檢察署93年度核退毒偵字第1585號併案意
    旨書認被告自91年5 月8 日強制戒治期滿出監後至93年7 月
    19日止，有施用第一級毒品海洛因及第二級毒品安非他命行
    為；又同署94年度核退毒偵字第307 號併案意旨書另認被告
    係自90年間觀察、勒戒出所後起至93年11月27日晚間7 時許
    止，有施用第一級毒品海洛因及第二級毒品安非他命等行為
    。查除起訴書所載被告於93年6 月28日下午4 時50分許為警
    採取尿液檢體前26小時、96小時（應扣除當次為警查獲後不
    可能施用毒品期間）內某時，其分別施用第一級毒品海洛因
    及第二級毒品安非他命1 次之事實外，被告如犯罪事實欄所
    載之施用毒品犯行，要與起訴事實具裁判上一罪之連續犯關
    係，基於審判不可分之法理，本院就93年度核退毒偵字第15
    85號及94年度核退毒偵字第307 號併案意旨書所載此範圍內
    之併案事實，自得併為審究；惟除本院得併案審理之上述併
    案事實，經查被告於89年間因施用毒品案件，經本院於89年
    7 月28日以89年度毒聲字第4588號裁定送勒戒處所觀察、勒
    戒，認有繼續施用毒品傾向，經本院於90年5 月7 日以90年
    度毒聲字第1968號裁定令入戒治處所強制戒治，於91年5 月
    8 日強制戒治期滿，經同署檢察官於91年11月28日以91年度
    戒毒偵字第487 號為不起訴處分確定，已如前述；而被告係
    於90年10月24日因停止強制戒治出所，並接續執行他案之徒
    刑，於91年4 月1 日始出監等情，有上揭被告前案紀錄表可
    按，被告於本院審理時且供承：其係於91年4 月1 日出監，
    並係自92年3 、4 月間開始施用第二級毒品安非他命等語，
    應合於事實；此外，被告除犯罪事實欄所認定之施用毒品犯
    行外，檢察官復未提出被告確有其他之施用毒品之犯罪事證
    ，故本院自不得遽為被告不利益之認定，從而，以上本院非
    得併為審究者，自應檢還原承辦檢察官另行卓處。
據上論斷，應依刑事訴訟法第299 條第1 項前段，毒品危害防制
條例第10條、第18條第1 項前段，刑法第11條前段、第56條、第
47條、第51條第5 款、第38條第1 項第2 款，判決如主文。
本案經檢察官馬中琍到庭執行職務。
中　　華　　民　　國　　94　　年　　8 　　月　　11　　日
                  刑事第十七庭  審判長法  官  林海祥
                                      法  官  汪怡君
                                      法  官  朱敏賢
以上正本證明與原本無異。
如不服本判決，應於判決送達後10日內，向本院提出上訴狀。
                                      書記官  郭勝華
中　　華　　民　　國　　94　　年　　8 　　月　　11　　日
附錄論罪科刑法條：
毒品危害防制條例第10條
施用第一級毒品者，處六月以上五年以下有期徒刑。
施用第二級毒品者，處三年以下有期徒刑。
